臺灣臺中地方法院刑事判決　　　　　　　　　　　　　九十四年度訴字第五二號
　　公　訴　人　臺灣臺中地方法院檢察署檢察官
　　被　　　告　丙○○
右列被告因偽造文書等案件，經檢察官提起公訴（九十三年度偵緝字第一０七五號、
第一八六九號、第一八七一號），本院合議庭裁定改以簡式審判程序審理後，判決如
左：
    主  文
丙○○共同行使偽造私文書，足以生損害於他人，處有期徒刑捌月。如附表所示偽造
之署押共計枚、扣案之門號0000000000號行動電話機壹具（含ＳＩＭ卡
壹張）、門號0000000000號行動電話ＳＩＭ卡壹張、門號0000000
000號行動電話ＳＩＭ卡壹張及門號0000000000號ＳＩＭ卡壹張，均沒
收。
    事  實
一、丙○○因經濟困頓，為貪圖小利，竟與姓名年籍不詳綽號「小王」之成年男子（
    下稱「小王」）共同基於意圖為自己不法之所有之概括犯意聯絡，先由「小王」
    在自由時報分類廣告欄內刊登「借5000元免還，0000000000號」、「救助5000元
    ，0000000000」等廣告，以招攬無意繳通話費之不特定之人前往通訊行申辦特惠
    門號，以詐騙所搭配之行動電話手機，並以低價向該不特定人價購手機後，隨即
    轉賣圖利，並基於幫助邱仁皇（另由本院審理中）等人詐欺取財之犯意，提供所
    蒐購來之帳戶予邱仁皇等人供詐騙他人使用，其犯行如下：
（一）陳銘輝（另案由檢察官偵查中）因見上揭廣告，旋於民國九十二年年二月十八
      日，撥打電話與丙○○聯絡，丙○○便與陳銘輝約定，由陳銘輝以其名義辦理
      優惠門號以取得手機，再將所辦得手機，由丙○○以新臺幣（下同）一千元之
      代價收購，陳銘輝認有利可圖，遂與丙○○共同基於意圖為自已不法所有之概
      括犯意，於同日下午二時許，由丙○○帶同陳銘輝至臺中市○○路與漢口路附
      近台灣大哥大股份有限公司（下稱台灣大哥大公司）特約店，辦理該公司行動
      電話搭配手機專案，該店服務人員不知有詐而陷於錯誤，同意陳銘輝辦理行動
      電話號碼0000000000號之門號，並詐得所搭配之廠牌易利信、T200
      型行動電話手機一具（含ＳＩＭ卡一張）；二人又於同日下午三時許，至臺中
      市○○○街與成功路口附近之震旦通訊行，以前述方法，致該店店員陷於錯誤
      ，而申辦泛亞電信股份有限公司（下稱泛亞公司）行動電話00000000
      00號之門號，而詐得搭配手機專案之廠牌諾基亞、3315型行動電話一具（含
      ＳＩＭ卡一張），陳銘輝詐得前述手機後，即交予丙○○而取得二千元之代價
      ，丙○○再以門號0000000000號行動電話機與「小王」聯絡，將手
      機轉賣予「小王」，各獲得二千五百元、二千六百元之代價。嗣於九十二年二
      月十九日下午八時零五分許，在臺中市○區○○路一九三號為警查獲，並扣得
      丙○○所有供犯罪所用之門號0000000000號行動電話機一具（含Ｓ
      ＩＭ卡一張）、門號0000000000號行動電話ＳＩＭ卡一張及因犯罪
      所得之門號0000000000號行動電話ＳＩＭ卡一張。
（二）丙○○與「小王」明知邱仁皇購買金融機構帳戶，係供作詐騙他人之匯款使用
      ，竟因基於幫助邱仁皇等人犯詐欺取財之犯意，於九十二年三月間某日，在臺
      中市○○路○段與山西路口間，以二千元之代價，先由丙○○向戴榮材（起訴
      書誤載為戴榮財，另由本院審理中）購入其所申辦之郵局帳號0000000
      0000000號帳戶之存摺簿、提款卡、密碼等物，再轉交予「小王」而獲
      得五百元之利益，「小王」再轉售予邱仁皇等人供詐騙他人匯款使用。邱仁皇
      等人即基於意圖為自己不法之所有之概括犯意，先於九十二年三月二十九日中
      午十二時許，以電話聯絡方式，先自稱係國稅局葉小姐，向甲○○佯稱可以退
      稅，甲○○不疑有詐，即依指示至自動櫃員機操作辦理確認轉帳手續，而將五
      萬九千八百六十九元匯入上揭戴榮材之帳戶中；再於同年四月七日下午二時二
      十分許，以相同手法詐騙戊○○轉帳匯款入同帳戶，致戊○○陷於錯誤，而先
      後三次共匯款二十萬三千零八元（起訴書誤載為九萬九千九百九十九元）。嗣
      於九十二年四月八日下午四時二十分許，為警在臺中市○○路八六號二樓查獲
      戴榮材後，而供出丙○○，始知前情。
（三）陳茂標（業經檢察官通緝中）於九十二年十一月六日，見前述之分類廣告後，
      即以上揭電話與丙○○聯絡，雙方談妥以申辦行動電話門號，向電信公司詐騙
      新手機，再轉售予丙○○收購，丙○○遂與陳茂標共同基於意圖為自已不法所
      有之犯意聯絡，由陳茂標以自己名義先在臺中市○區○○路二六一號一樓和信
      電訊股份有限公司（下稱和信公司）特約服務中心，向該店人員陳冠良，詐稱
      要申辦優惠手機門號，陳冠良不疑有詐陷於錯誤，而同意陳茂標申辦得000
      0000000號、0000000000號之門號，並交付所搭配之諾基亞
      牌、3315型手機兩具（每具手機價值三千八百元），陳茂標復於當日，再至臺
      中市某不知名之通訊行，向該行辦得台灣大哥大公司行動電話號碼00000
      00000號之門號（起訴書誤載為0000000000號），而詐得不詳
      品牌新手機一具，陳茂標得手後，旋將前揭所詐得之手機交予丙○○，而獲得
      六千元之代價，丙○○再以每具手機二千五百元之代價轉售予「小王」。
（四）陳茂標又於九十二年十一月九日下午三時許，在臺中市○○路與太平路口，拾
      獲丁○○所遺失之駕駛執照、全民健保卡、新光三越卡、身分證各一張，旋即
      侵占入己，事後乃詢問丙○○該身分證可作何事，丙○○乃找來舊識乙○○（
      拘提中，俟到案後另行審結），並商量要以該身分證冒名申辦行動電話，而詐
      取手機變賣得利。丙○○、陳茂標與乙○○議定後，旋共同基於意圖為自己不
      法所有、行使偽造私文書之犯意聯絡，推由乙○○出面，持丁○○身分證至臺
      中市○區○○○路二六一號一樓陳冠良所開設之和信公司特約服務中心，冒用
      丁○○名義申辦優惠手機門號，並在如附表所示之在i－mode服務申請書暨優
      惠補貼綁約同意書，行動電話服務申請書上偽造「丁○○」署押（簽名），向
      不知情之陳冠良申請辦理如附表所示之行動電話門號，使陳冠良陷於錯誤，而
      誤認係如附表所示之被害人丁○○本人有意申請租用如附表所示之行動電話門
      號，而同意該申請書所載之申請，並交付諾基亞廠牌3315型行動電話手機一具
      ，足以生損害於丁○○及和信公司對於客戶審核之正確性。嗣因和信公司經電
      腦查詢認有異常，通知陳冠良，並經報警後而查悉上情，並扣得丙○○所有供
      犯罪所用之號碼0000000000號行動電話ＳＩＭ卡一張。
二、案經臺中市警察局第二分局、第四分局移送臺灣臺中地方法院檢察署檢察官偵查
    及該署檢察官自動檢舉偵查起訴。
    理  由
一、右揭事實，業據被告丙○○於偵查、本院審理時坦承不諱，並經被害人甲○○、
    戊○○分別於警詢中指訴綦詳，復經證人陳冠良、陳茂標、戴榮材、陳銘輝等人
    於警訊中證述明確，復有自由時報分類廣告、門號0000000000號、0
    000000000號行動電話申請書各一份、贓物認領保管單一份、郵政儲金
    匯業局自動提款機儲戶交易明細表一張、淡水第一信用合作社自動櫃員機交易明
    細表、如附表所示之 i－mode服務申請書暨優惠補貼綁約同意書，行動電話服務
    申請書附卷可稽。此外，復有扣案之門號0000000000號行動電話機一
    具（含ＳＩＭ卡一張）、門號0000000000號行動電話ＳＩＭ卡一張、
    門號0000000000號行動電話ＳＩＭ卡一張及門號000000000
    0號ＳＩＭ卡一張足資佐證，足認被告之自白與事實相符。本件事證明確，被告
    之犯行，洵堪認定。
二、被告丙○○、陳茂標、乙○○共同持丁○○身分證至臺中市○區○○○路二六一
    號一樓陳冠良所開設之和信公司特約服務中心，冒用丁○○名義申辦優惠手機門
    號，並如附表所示之在i－mode服務申請書暨優惠補貼綁約同意書，行動電話服
    務申請書上偽造「丁○○」署押（簽名），向不知情之陳冠良申請辦理如附表所
    示之行動電話門號，使陳冠良陷於錯誤，而誤認係如附表所示之被害人丁○○本
    人有意申請租用如附表所示之行動電話門號，而同意該申請書所載之申請，並交
    付諾基亞廠牌3315型行動電話手機一具，足以生損害於丁○○及和信公司對於客
    戶審核之正確性。是核被告丙○○所為，係犯刑法第三百三十九條第一項之詐欺
    取財罪、刑法第二百十六條、第二百十條之行使偽造私文書罪（公訴人認係犯刑
    法第二百十六條、第二百二十條之罪，尚有未洽）及刑法第三十條第一項、第三
    百三十九條第一項之幫助詐欺取財罪。被告丙○○偽造如附表所示之被害人署押
    後，用以偽造私文書，其偽造署押之行為係偽造私文書之部分行為，應不另論罪
    ；而被告偽造私文書後進而行使，偽造之低度行為應為行使之高度行為所吸收，
    亦不另論罪。又被告丙○○、「小王」與案外人陳銘輝、陳茂標各就事實欄一（
    一）、（三）所示之詐欺取財犯行、被告丙○○、案外人陳茂標及劉靜怡就上揭
    事實欄一（四）所示之行使偽造私文書、詐欺取財之犯行間，有犯意聯絡及行為
    分擔，應論以共同正犯。再按連續犯係以行為人基於概括之犯意，連續數行為而
    觸犯同一罪名為成立要件，是行為人如係基於概括之犯意，連續數行為而犯同一
    罪名，不論係正犯或幫助犯，因其犯罪之基本構成要件相同，自應成立連續犯（
    最高法院八十八年度臺上字第六五五０號判決參照）。是被告丙○○上揭多次詐
    欺取財、幫助詐欺取財之犯行間，時間緊接，觸犯構成要件相同之罪名，顯係基
    於概括之犯意反覆為之，為連續犯，應依刑法第五十六條之規定，以一詐欺取財
    罪論處。另被告丙○○所犯上揭行使偽造私文書罪、詐欺取財罪二罪間，有方法
    結果之牽連關係，為牽連犯，應依刑法第五十五條之規定，從較重之行使偽造私
    文書罪處斷。爰審酌被告前已有妨害兵役前科，素行不良，有臺灣臺中地方法院
    檢察署刑案資料查註紀錄表可按，並審酌被告犯罪之動機、目的、手段，所得之
    利益非鉅及犯後坦承犯行、態度良好等一切情狀，量處如主文所示之刑。末查，
    如附表所示行動電話服務申請書申請人簽章欄上、在i－mode服務申請書暨優惠
    補貼綁約同意書，行動電話服務申請書申請人親簽欄、申請人同意欄上偽造之「
    丁○○」之署押（簽名）共三枚，雖未扣案，惟不能證明其已滅失，不論屬於犯
    人與否，應依刑法第二百十九條規定宣告沒收之；至同案被告乙○○在該申請書
    上申請人姓名欄中書寫丁○○之姓名，與在該申請書申請人簽名欄中之簽名，性
    質不同，因前者在於識別當事人為何人，後者在於表示委託人簽名之意思」（最
    高法院八十八年度台上字第三九三六號判決參照），是被告雖在該申請書上申請
    人姓名欄中書寫之丁○○姓名，然因該簽名僅在識別當事人為何人，尚難稱之為
    署押，自無庸予以沒收，併此敘明。又扣案之門號0000000000號行動
    電話機一具（含ＳＩＭ卡一張）、門號0000000000號行動電話ＳＩＭ
    卡一張、號碼0000000000號行動電話ＳＩＭ卡一張，係被告丙○○所
    有且係供其犯罪所用之物，而扣案之門號0000000000號行動電話ＳＩ
    Ｍ卡一張則係被告所有因犯罪所得之物，業據被告供承在卷，應各依刑法第三十
    八條第一項第二款、第三款宣告沒收；至扣案之門號0000000000號行
    動電話ＳＩＭ卡，係被告丙○○向案外人周佳蓉購買所得之物，且該ＳＩＭ卡非
    屬被告供犯罪所用或因犯罪所得之物，爰不另宣告沒收，併予敘明。
三、
（一）公訴意旨另以：被告丙○○復於九十二年二月十八日，以二千元之代價，向周
      佳蓉（另由檢察官偵辦中）購得台灣大哥大公司門號0000000000、
      和信電訊股份有限公司門號0000000000，擬轉賣交與「小王」，再
      行撥打電話，由該公司陷於錯誤而提供撥接服務之不法利益，至無法撥接為止
      ，惟丙○○嗣於同年月十九日下午八時五分許，在臺中市○區○○路一九三號
      旁道路，為警查獲。因認被告涉犯刑法第三百三十九條第三項、第二項之詐欺
      得利未遂罪嫌等語。
（二）按犯罪事實應依證據認定之，無證據不得認定犯罪事實。被告之自白不得作為
      有罪判決之唯一依據，仍應調查其他必要之證據，以察其是否與事實相符。又
      不能證明被告犯罪者，應諭知無罪之判決，刑事訴訟法第一百五十四條第二項
      、第一百五十六條第二項、第三百零一條第一項分別定有明文。次按認定不利
      被告之事實，須依積極證據，苟積極證據不足為不利於被告事實之認定時，即
      應為有利於被告之認定，最高法院三十年上字第八一六號著有判例可資參照。
      本件公訴人認被告丙○○涉犯前開之詐欺得利未遂罪嫌，無非係以被告之自白
      與扣案之門號0000000000號行動電話ＳＩＭ卡一張足稽為其主要論
      據。
（三）惟查，被告丙○○固於警詢中供稱：向案外人周佳蓉購買該二行動電話門號係
      要供自己使用，撥打至不能通話時方丟掉，且不欲繳通話費等語，足認被告尚
      未撥打使用過該二行動電話門號甚明。又該0000000000號行動電話
      門號，係屬案外人周佳蓉合法申請所得，其設定費係由行動電話公司專案免費
      提供，亦有和信電訊公司行動電話服務申請書一份在卷可稽，則案外人周佳蓉
      取得該二行動電話ＳＩＭ卡，即屬對價相當之有償行為（或電話公司本即預定
      免費提供），是被告丙○○向案外人周佳蓉購得該二行動電話ＳＩＭ卡即屬合
      法持有。雖其取得該二行動電話ＳＩＭ卡後，主觀上本有欲撥打至不能通話為
      止，且不欲繳交通話費用之意圖，然在其尚未持以撥打前，尚難認已有施用詐
      術或實施不正方法之著手行為。是被告丙○○縱持有該二行動電話ＳＩＭ卡，
      然被告既尚未有何撥打行為，實難謂有何詐欺得利可言，自難以刑法第三百三
      十九條第三項、第二項之詐欺得利未遂罪相繩。此外，復查無其他積極證據足
      資證明被告有何詐欺得利未遂之犯行，此部分既不能證明被告犯罪，原應為無
      罪判決之諭知，惟公訴意旨認此部分與前開起訴認定有罪之詐欺取財部分有連
      續犯之裁判上一罪關係，爰不另為無罪之諭知，併予敘明。
據上論斷，應依刑事訴訟法第二百七十三條之一第一項、第二百九十九條第一項前段
，刑法第二十八條、第二百十六條、第二百十條、第三百三十九條第一項、第五十五
條、第四十一條第一項前段、第二百十九條、第三十八條第一項第二款、第三款，罰
金罰鍰提高標準條例第一條前段、第二條，判決如主文。
中      華      民      國    九十四    年      三      月    二十二    日
                              臺灣臺中地方法院刑事第十一庭
                                    法  官  王 世 華
右正本證明與原本無異。
如不服本判決，應於判決送達後十日內向本院提出上訴狀，上訴於臺灣高等法院臺中
分院( 須附繕本 )。
                                    書記官
中      華      民      國    九十四    年      三      月    二十二    日
附錄本案論罪科刑法條全文：
刑法第二百十條：
偽造、變造私文書，足以生損害於公眾或他人者，處五年以下有期徒刑。
刑法第二百十六條：
行使第二百十條至第二百十五條之文書者，依偽造、變造文書或登載不實事項或使登
載不實事項之規定處斷。
刑法第三百三十九條
 (普通詐欺罪)
意圖為自己或第三人不法之所有，以詐術使人將本人或第三人之物交付者
，處五年以下有期徒刑、拘役或科或併科一千元以下罰金。
以前項方法得財產上不法之利益或使第三人得之者，亦同。
前二項之未遂犯罰之。
附表
┌─┬───┬─────┬─────┬────────────┬────┐
│編│被害人│偽造署押之│偽造之地點│偽造署押後用以申請之行動│偽造方式│
│號│      │時間      │          │電話號碼                │        │
│  │      │          │          │                        │        │
├─┼───┼─────┼─────┼────────────┼────┤
│一│丁○○│九十二年十│臺中市北屯│0000000000              │於和信公│
│  │      │一月九日  │區○○○路│                        │司行動電│
│  │      │          │二六一號一│                        │話服務申│
│  │      │          │樓        │                        │請書之申│
│  │      │          │          │                        │請人簽章│
│  │      │          │          │                        │欄上偽造│
│  │      │          │          │                        │「丁○○│
│  │      │          │      │                        │」之署押│
│  │      │          │          │                        │（簽名）│
│  │      │          │          │                        │壹枚；  │
│  │      │          │          │                        │並於i－m│
│  │      │          │          │                        │ode服務 │
│  │      │          │          │                        │申請書暨│
│  │      │          │          │                        │優惠補貼│
│  │      │          │          │                        │綁約同意│
│  │      │          │          │                        │書（D3版│
│  │      │          │          │                        │）申請人│
│  │      │          │          │                        │親簽欄、│
│  │      │          │          │                        │申請人同│
│  │      │          │          │                        │意欄上偽│
│  │      │          │          │                        │造「黃鈺│
│  │      │          │          │                        │惠」署押│
│  │      │          │          │                        │（簽名）│
│  │      │          │          │                        │各壹枚。│
│  │      │          │          │                        │        │
└─┴───┴─────┴─────┴────────────┴────┘
